臺灣彰化地方法院刑事判決　　　　　　　 96年度訴字第115號
公　訴　人　臺灣彰化地方法院檢察署檢察官
被　　　告　戊○○
選任辯護人　何崇民律師
被　　　告　甲○○
　　　　　　乙○○
上2 人共同
選任辯護人　張繼準律師
上列被告等因殺人未遂案件，經檢察官提起公訴（95年度偵字第
10706 號），本院判決如下：
    主  文
本件公訴不受理。
    理  由
一、公訴意旨係以：被告戊○○、甲○○、乙○○與告訴人丁○○，於民國95年9 月19日凌晨1 時許，在彰化縣彰化市○○
    路○ 段376 巷67號前，因細故發生口角，被告戊○○因而心
    生不滿，以電話指示被告甲○○、乙○○立即至被告戊○○
    位於彰化縣彰化市○○路○ 段436 巷1 號之2 住處內，攜帶
    武士刀返回上揭口角現場，嗣被告甲○○僅攜帶西瓜刀1 把
    ，而被告乙○○則攜帶三叉頭1 把返回上開口角現場後，被
    告戊○○、甲○○、乙○○均明知西瓜刀，刀面鋒利，而人
    體之四肢為重要動脈所在，另頭部、胸部為要害處，如持刀
    猛力砍擊，均將發生死亡之結果，竟共同基於殺人犯意聯絡
    ，先由被告戊○○在旁指揮被告乙○○毆打告訴人丁○○，
    並口喊「給他死」等語，復由被告江俊賢（起訴書誤載為戊○○）持西瓜刀，被告乙○○持三叉頭，朝告訴人丁○○之
    頭部、胸部猛力揮砍，告訴人丁○○見狀即舉起左手阻擋，
    而造成告訴人丁○○受有左手臂5 公分刀傷合併骨折、右胸
    5 公分刀傷達肌肉、右上臂4 公分刀傷達皮下、左背部7 公
    分刀傷達肌肉等傷害，被告甲○○、乙○○因見告訴人丁○○受傷嚴重，心生畏懼而逃離現場，嗣告訴人丁○○經送醫
    急救，始免於發生死亡之結果，因認被告戊○○、甲○○、
    乙○○均涉犯刑法第271 條第2 項、第1 項之殺人未遂罪嫌
    。
二、按被告以外之人於審判外之陳述，雖不符前4 條之規定，而
    經當事人於審判程序同意作為證據，法院審酌該言詞陳述或
    書面陳述作成時之情況，認為適當者，亦得為證據，刑事訴
    訟法第159 條之5 定有明文；其立法理由在於傳聞證據未經
    當事人之反對詰問予以核實，乃排斥其證據能力。惟當事人
    如放棄對原供述人之反對詰問權，於審判程序表示同意該等
    傳聞證據可作為證據，此時，法院除認該傳聞證據欠缺適當
    性外，自可承認其證據能力。經查，關於下列引用之屬於審
    判外陳述之傳聞證據，公訴人、被告及其辯護人於審判程序
    同意作為證據，且經本院審酌該證據作成情況均無不適當之
    情形，是依上開規定，認得作為本案證據。
三、按犯罪事實應依證據認定之，無證據不得認定其犯罪事實，
    刑事訴訟法第154 條第2 項定有明文；又告訴乃論之罪，告
    訴人於第一審辯論終結前，得撤回其告訴；告訴經撤回者，
    法院應諭知不受理之判決，刑事訴訟法第238 條第1 項、第
    303 條第3 款分別定有明文。又刑事判決得就起訴之犯罪事
    實變更檢察官起訴所引應適用之法條者，以科刑或免刑判決
    為限，本件檢察官以殺人未遂起訴，經原審審理結果，認為
    被告所犯實為傷害罪，未經合法告訴，則於判決理由欄敘明
    其理由逕依刑事訴訟法第303 條第3 款諭知不受理判決即可
    ，原無適用同法第300 條之餘地（最高法院71年度臺上字第
    6600號刑事判決意旨參照）。另殺人與傷害之區別，應以有
    無殺意為斷，即行為人於下手時有無決意取被害人生命為準
    ，至於被害人受傷處是否致命部位，及傷痕多寡、輕重為何
    等，亦僅得供審判者心證之參考，究不能據為絕對之標準；
    行為人於行為當時，主觀上是否有殺人之故意，除應斟酌其
    使用之兇器種類、攻擊之部位、行為時之態度、表示外，尚
    應深入觀察行為人與被害人之關係、衝突之起因、行為當時
    所受之刺激、下手力量之輕重，被害人受傷之情形及行為人
    事後之態度等各項因素綜合予以研析，殊不能僅以口頭之詞
    語，遽認其必有殺人之犯意（最高法院20年非字第104 號、
    78年臺上字第5216號判例意旨參照）。
四、本件公訴人認被告戊○○、甲○○、乙○○均涉犯刑法第27
    1 條第2 項、第1 項之殺人未遂罪嫌，無非係以告訴人丁○○之指述、證人詹世楨、丙○○分別於偵訊中之證述、診斷
    證明書、扣案三叉頭1 個，資為論據。訊據被告戊○○固不
    否認於前揭時、地與告訴人丁○○發生口角爭執，惟堅決否
    認有何殺人之犯意，辯稱：其未要求被告甲○○、乙○○攜
    帶工具至現場毆打告訴人丁○○，亦未與被告甲○○、乙○○有何共同殺害告訴人丁○○之犯意聯絡等語；另被告甲○○固不否認於前揭時地，持西瓜刀砍傷告訴人丁○○，惟亦
    堅決否認有何殺人之犯意，並辯稱：因其見告訴人丁○○手
    持安全帽毆打被告乙○○，其方手持西瓜刀，欲嚇告訴人丁○○，並無要殺告訴人丁○○之意思等語；又被告乙○○亦
    不否認於前揭時地，持三叉頭到場毆打告訴人丁○○，然亦
    堅詞否認有何殺人之犯意，且辯稱：其接獲被告戊○○電話
    而到場欲助長聲勢，因其上前毆打告訴人丁○○1 下，經告
    訴人丁○○持安全帽反擊並抓住其衣領，其於混亂中亦手持
    三叉頭反擊等語，然查：
  (一)被告戊○○、甲○○、乙○○均為八家將陣頭友人，其等與
    告訴人丁○○，並無任何仇恨怨懟，案發當天，因被告戊○○先與告訴人丁○○發生口角後，經被告戊○○電話聯絡被
    告甲○○、乙○○攜帶武器返回現場助勢，被告甲○○、乙○○隨即騎乘機車分持西瓜刀、三叉頭返回現場等情，業據
    證人即同案被告甲○○、乙○○於本院審理中具結證述明確
    ，爰審酌證人甲○○、乙○○既係被告戊○○之友人，應無
    設詞陷害被告戊○○之必要，其等上揭證述內容應可採信。
    被告戊○○前揭辯稱，其並未邀集被告甲○○、乙○○攜帶
    武器到場助勢云云，顯係卸責之詞，不足採信。從而，此部
    分之事實應可認定。
  (二)又被告甲○○、乙○○係經被告戊○○以電話聯絡，表示被
    告戊○○與告訴人丁○○因細故發生口角後，方分持西瓜刀
    、三叉頭返回現場欲助勢，經被告戊○○表示喊打後，被告
    甲○○、乙○○方分持西瓜刀、三叉頭毆擊告訴人丁○○等
    情，業據證人即告訴人丁○○、證人即在場目擊人章承緯、
    丙○○於偵訊中具結證述、證人甲○○、乙○○於偵訊及本
    院審理中具結證述屬實（參見偵查卷宗第68頁至第76頁；本
    院96年4 月10日審判筆錄）。是被告戊○○應係與告訴人丁○○發生口角衝突後，經被告戊○○指示被告甲○○、乙○○分別持西瓜刀、三叉頭到場，應僅為與告訴人丁○○理論
    而助長氣勢所用，故被告戊○○、甲○○、乙○○僅係好勇
    鬥狠，並非意在殺害告訴人甚明，上揭被告傷害告訴人丁○○之犯罪動機，應堪認定。
  (三)告訴人丁○○於前揭時地，遭被告甲○○、乙○○分別持西
    瓜刀、三叉頭毆擊受傷後，經送至秀傳紀念醫院急救時並生
    命跡象穩定，並無立即生命危險，且告訴人丁○○僅受有左
    手臂5 公分刀傷合併骨折、右胸5 公分刀傷達肌肉、右上臂
    4 公分刀傷達皮下、左背部7 公分刀傷達肌肉等普通傷害等
    情，此有秀傳醫院95年9 月25日彰院衛字第53號驗傷診斷書
    影本1 紙、96年1 月30日96明秀（醫）字第960164號函暨檢
    附之病歷影本1 份、96年3 月21日96明秀（醫）字第960428
    號函1 紙（參見偵查卷宗第36頁；本院卷宗）在卷可稽。從
    而可知，告訴人丁○○當時所受之傷害，均未傷及人體重要
    器官或內部臟器，亦無危及生命之情形，亦可認定。
  (四)觀諸上情，被告甲○○、乙○○經被告戊○○指示分別持西
    瓜刀、三叉頭揮砍、刺傷告訴人丁○○之犯罪動機，係因被
    告戊○○與告訴人丁○○因細故發生口角，以致出手傷人，
    被告甲○○、乙○○分持西瓜刀、三叉頭襲擊告訴人丁○○
    之行為，固屬可議，惟被告戊○○、甲○○、乙○○均與告
    訴人丁○○既不相識，自無可能有何深仇大恨，足以引發被
    告戊○○、甲○○、乙○○之殺人動機。是上揭被告均否認
    有殺人動機，應屬合理之辯解。
  (五)又依據被告甲○○、乙○○分別持西瓜刀、三叉頭揮砍、刺
    傷告訴人丁○○後，被告甲○○、乙○○並未繼續持前揭兇
    器朝告訴人丁○○攻擊，被告甲○○、乙○○見告訴人丁○○流血後，即自行共乘機車離去，而被告戊○○則仍停留在
    場並未離去等情，業據證人戊○○、甲○○、乙○○於本院
    審理中證述明確，核與證人丁○○、章承緯於偵訊中具結證
    述之內容相符，是以告訴人丁○○仍停留在現場之情況下，
    被告戊○○、甲○○、乙○○若有殺人犯意，理當應繼續攻
    擊告訴人丁○○，以致告訴人丁○○死亡為止，然被告甲○○、乙○○卻自行騎乘機車離去，而被告戊○○則仍停留在
    場並未離去，更見被告戊○○、甲○○、乙○○確無殺人之
    犯意。復參酌被告甲○○手持之西瓜刀，雖未扣案，然該西
    瓜刀連同刀柄，總長度約30公分等情，亦經被告甲○○於本
    院審理中陳述明確，以該西瓜刀及三叉頭之長度，加上適當
    之下手力道，業足使告訴人丁○○身體遭受危及重要器官之
    嚴重傷害，而被告甲○○、乙○○攻擊告訴人丁○○，選擇
    下手之部位係左手臂、右胸、右上臂、左背部，且告訴人丁○○因此受有前揭刀傷之普通傷害等情，已如前述，亦均未
    傷及告訴人丁○○之內部臟器及重要器官，可見被告甲○○
    、乙○○於案發當時下手之力道尚非嚴重，並無致人於死之
    意圖。
  (六)綜上所述，爰審酌本案發生乃肇因被告戊○○與告訴人丁○○間發生口角爭執，而被告甲○○、乙○○聽從被告戊○○
    指示分別持西瓜刀、三叉頭揮砍、刺傷告訴人丁○○之行為
    ，告訴人丁○○受有前揭普通傷害後，被告甲○○、乙○○
    主動停手等情，足認被告戊○○、甲○○、乙○○均應係基
    於普通傷害之犯意，並無殺人之故意甚明，上揭被告均辯稱
    並無殺人之故意等語，應堪採信；是被告戊○○、甲○○、
    乙○○所為，應僅犯刑法第277 條第1 項之普通傷害罪，公
    訴人認上揭被告所為，均係犯刑法第271 條第2 項、第1項
    之殺人未遂罪嫌，容有誤會。
五、另按刑事事件於偵查中或第一審法院辯論終結前，調解成立
    ，經法院核定，並經當事人同意撤回者，視為於調解成立時
    撤回告訴或自訴，鄉鎮市調解條例第28條第2 項所明定。至
    於告訴人以何方式表示同意撤回，法無明文，並無必須載明
    於調解書或由告訴人另以書面或言詞向偵審機關表明撤回之
    規定，若告訴人在鄉鎮市調解成立時，業已口頭表明同意撤
    回告訴之意，即無礙於撤回效力之發生。本件被告戊○○、
    甲○○、乙○○因傷害案件，經檢察官提起公訴，認上揭被
    告均係犯刑法第271 條第2 項、第1 項之殺人未遂罪，惟本
    院認上揭被告所為，均應係涉犯刑法第277 條第1 項之普通
    傷害罪，已如前述，又該罪依刑法第287 條前段之規定，須
    告訴乃論，而告訴人丁○○於本院審理中因均與被告戊○○
    、甲○○、乙○○於96年2 月4 日經彰化縣花壇鄉調解委員
    會調解成立，並於96年3 月1 日經本院核定；且告訴人丁○○亦撤回告訴等情，此有彰化縣花壇鄉調解委員會96年刑調
    字第33號調解書及刑事撤回告訴狀影本各1 紙（參見本院卷
    宗）在卷可參。又依卷附彰化縣花壇鄉調解委員會96年刑調
    字第66號調解書內和解內容記載：「……對造人即告訴人丁○○，願意拋棄本案其餘一切民、刑事請求權、告訴權……
    」等語，是本案告訴人丁○○，業於96年2 月4 日經調解成
    立，並由本院於96年3 月1 日准予核定，亦即於審判中言詞
    辯論終結前，撤回告訴之事實，應堪認定。從而，本件於審
    判中既經調解成立且由法院核定，並經告訴人丁○○同意撤
    回告訴，依鄉鎮市調解條例第28條第2 項規定，視為於調解
    成立時撤回告訴，揆諸前揭說明，爰諭知不受理之判決。
六、至被告甲○○、乙○○之共同選任辯護人雖聲請傳喚證人丙○○，以證明本案發生過程等情，然本案事證已臻明確，已
    如前述，上揭被告甲○○、乙○○之選任辯護人聲請調查證
    據部分，核無調查之必要，應予駁回，附此敘明；另被告戊○○於本院審理中自承，其未經許可持有武士刀，現仍藏放
    在其住處（參見本院96年4 月10日審判筆錄第13頁）等語，
    本院爰依刑事訴訟法第241 條規定，依法告發，並移送臺灣
    彰化地方法院檢察署偵辦，併此敘明。
據上論斷，應依刑事訴訟法第303 條第3 款，判決如主文。
本案經檢察官吳芙如到庭執行職務。
中　　華　　民　　國　　96　　年　　4 　　月　　24　　日
                  刑事第八庭    審判長法  官    李雅俐
                                      法  官    林秉暉
                                      法  官    唐中興
以上正本證明與原本無異。
如不服本判決，應於判決送達後10日內向本院提出上訴狀 (須附
繕本 )。
告訴人或被害人對於判決如有不服具備理由請求檢察官上訴者，
其上訴期間之計算係以檢察官收受判決正本之日期為準。
中　　華　　民　　國　　96　　年　　4 　　月　　24　　日
                                      書記官    施惠卿
